【裁判字號】    95,交易,863
【裁判日期】    951225
【裁判案由】    公共危險等
【裁判全文】
臺灣臺中地方法院刑事判決             95年度交易字第863號
公  訴  人  台灣台中地方法院檢察署檢察官
被      告  甲○○
            己○○
上列被告因公共危險等案件，經檢察官提起公訴（九十五年度偵
字第四九四八、二００二四號），本院合議庭裁定由受命法官獨
任進行簡式審判程序，判決如下：
    主    文
甲○○服用酒類，不能安全駕駛動力交通工具而駕駛，處有期徒
刑貳月，如易科罰金，以銀元參佰元即新台幣玖佰元折算壹日；
又因過失傷害人，處有期徒刑伍月，如易科罰金，以銀元參佰元
即新台幣玖佰元折算壹日；應執行有期徒刑陸月，如易科罰金，
以銀元參佰元即新台幣玖佰元折算壹日。
己○○意圖使犯人隱避而頂替，處拘役參拾日，如易科罰金，以
銀元參佰元即新台幣玖佰元折算壹日。
    犯罪事實
一、甲○○自民國九十五年二月十八日凌晨二時許起，在台中市
    ○○○路附近之新天地海產攤食用含有酒類之燒酒雞，並飲
    用啤酒，迄同日清晨五時許，已達不能安全駕駛動力交通工
    具之程度，竟仍無駕駛執照駕駛車牌號碼PH-6839號自小客
    車上路，嗣於同日清晨五時許，行經台中市○○路與西屯路
    交岔路口時，本應注意車前狀況，隨時採取必要之安全措施
    ，並應減速慢行，作隨時停車之準備。而依當時之情形，又
    無不能注意之情事，竟因飲酒導致注意力不能集中、控制力
    降低，且疏未注意車前狀況及減速慢行，致為閃避不詳姓名
    者所騎乘之機車，操控不良而撞及下車購買早點，適欲返回
    其停放路旁車牌號碼6P-2140號自小客車之丁○○，並撞損
    丁○○、戊○○、乙○○停放路旁之車牌號碼6P-2140號、
    3267-DT號、2M-0187號自小客車，使丁○○受有頭部外傷併
    顱內出血之傷害（甲○○經警於同日六時三十四分許，測得
    其呼氣酒精濃度為0﹒45MG／Ｌ）。甲○○肇事後，通知其
    朋友己○○到場協助處理，乃己○○為使甲○○隱避上開公
    共危險及過失傷害犯行，竟於同日五時四十五分許，向前往
    處理之警員林武雄表示車禍當時係由其駕駛該PH-6839號自
    小客車，而出面頂替。
二、案經台中市警察局第六分局報請台灣台中地方法院檢察署檢
    察官偵查並簽分起訴。
    理    由
一、本件被告甲○○、己○○所犯係死刑、無期徒刑、最輕本刑
    為三年以上有期徒刑以外之罪，其等於準備程序中就被訴事
    實為有罪之陳述，經告知簡式審判程序之旨，並聽取公訴人
    及被告二人之意見後，本院合議庭認為適宜而裁定由受命法
    官獨任進行簡式審判程序，先予敘明。
二、上揭犯罪事實，業據被告甲○○、己○○志坦承不諱，並經
    告訴人丁○○、證人即案發當時該6P-2140號自小客車之乘
    客李季珍、證人即案發當時該2M-0187號自小客車之所有人
    乙○○、證人即台中市警察局第六分局警員林武雄、丁俊傑
    、黃文政、謝永良，分別於警訊、偵查中供述屬實，復有道
    路交通事故現場圖、道路交通事故調查報告表、現場照片、
    酒精測試報告、中國醫藥大學附設醫院診斷證明書、台中市
    ○○○道路交通事故當事人登記聯單、談話紀錄表附卷可稽
    。本件被告酒後駕駛PH-6839號自小客車，既因飲酒導致注
    意力不能集中、控制力降低，且疏未注意車前狀況及減速慢
    行，致為閃避不詳姓名者所騎乘之機車而肇事，使告訴人丁○○受有頭部外傷併顱內出血之傷害，自可認定被告當時服
    用酒類，已達不能安全駕駛動力交通工具之程度，且應負過
    失之責任。本件事證明確，被告等犯行均堪認定。
三、核被告甲○○所為，係犯刑法第一百八十五條之三之公共危
    險罪及同法第二百八十四條第一項前段之過失傷害罪。被告
    己○○係犯同法第一百六十四條第二項之頂替罪。被告甲○○所犯上開二罪間，犯意各別，罪質互異，應予分論併科。
    又被告甲○○無駕駛執照駕車，因而致告訴人潘志聖受傷，
    依法應負刑事責任，其過失傷害部分應依道路交通管理處罰
    條例第八十六條第一項規定加重其刑。爰分別審酌被告呂素
    連已有公共危險前科，被告己○○尚無前科紀錄（被告甲○○公共危險部分經本院判處拘役三十日，已執行完畢，見卷
    附台灣高等法院被告前案紀錄表），事後雖均坦承上情，但
    被告甲○○迄未與告訴人丁○○達成和解，告訴人丁○○所
    受傷害非輕，被告甲○○過失程度嚴重，及被告等犯罪動機
    、目的、手段、所生危害等一切情狀，各處以如主文所示之
    刑，並諭知易科罰金之折算標準，被告甲○○部分且定其應
    執行之刑。又被告等行為後刑法第四十一條第一項前段「犯
    最重本刑為五年以下有期徒刑以下之刑之罪，而受六個月以
    下有期徒刑或拘役之宣告者，因身體、教育、職業、家庭之
    關係或其他正當事由，執行顯有困難者，得以一元以上三元
    以下折算一日，易科罰金」，並適用修正前罰金罰鍰提高標
    準條例第二條（現已刪除）之規定，業經公布修正為「犯最
    重本刑為五年以下有期徒刑以下之刑之罪，而受六個月以下
    有期徒刑或拘役之宣告者，得以新台幣一千元、二千元或三
    千元折算一日，易科罰金」；另刑法第五十一條第五款「宣
    告多數有期徒刑者，於各刑中之最長期以上，各刑合併之刑
    期以下，定其刑期。但不得逾二十年」之規定，亦修正為「
    宣告多數有期徒刑者，於各刑中之最長期以上，各刑合併之
    刑期以下，定其刑期。但不得逾三十年」，自九十五年七月
    一日施行。比較修正前後刑法第四十一條第一項前段之規定
    ，修正後之規定，並未較有利於被告等，故本件應適用被告
    等行為時即修正前刑法第四十一條第一項前段之規定，諭知
    其等易科罰金之折算標準，即應以銀元三百元折算一日，經
    折算為新台幣後，應以新台幣九百元折算一日；另比較修正
    前後刑法第五十一條第五款之規定，修正後之規定，亦未較
    有利於被告甲○○，應適用被告甲○○行為時即修正前刑法
    第五十一條第五款之規定，定其應執行之刑，併予敘明。
據上論斷，應依刑事訴訟法第二百七十三條之一第一項、第二百
九十九條第一項前段，刑法第二條第一項前段、第一百六十四條
第二項、第一百八十五條之三、第二百八十四條第一項前段、修
正前刑法第五十一條第五款、第四十一條第一項前段，道路交通
管理處罰條例第八十六條第一項，罰金罰鍰提高標準條例第一條
前段，修正前罰金罰鍰提高標準條例第二條，現行法規所定貨幣
單位折算新台幣條例第二條，判決如主文。
本案經檢察官丙○○到庭執行職務。
中    華    民    國    95    年    12    月    25    日
                  刑事第八庭    法  官  鍾堯航
上正本證明與原本無異。
如不服本判決，應於送達後十日內向本院提出上訴狀（須附繕本
），上訴於台灣高等法院台中分院。
                                書記官  吳淑願
中    華    民    國    95    年    12    月    25    日
附錄論罪科刑法條
刑法第一百六十四條：
藏匿犯人或依法逮捕拘禁之脫逃人或使之隱避者，處二年以下有
期徒刑、拘役或五百元以下罰金。
意圖犯前項之罪而頂替者，亦同。
刑法第一百八十五條之三：
服用毒品、麻醉藥品、酒類或其他相類之物，不能安全駕駛動力
交通工具而駕駛者，處一年以下有期徒刑、拘役或三萬元以下罰
金。
刑法第二百八十四條第一項：
因過失傷害人者，處六月以下有期徒刑，拘役或五百元以下
罰金，致重傷者，處一年以下有期徒刑、拘役或五百元以下
罰金。


司法院資訊處製作；財團法人民間司法改革基金會備份。
